【裁判字號】    89,軍上,9
【裁判日期】    891020
【裁判案由】    竊盜
【裁判全文】
臺灣高等法院刑事判決                    八十九年度軍上字第九號
    上  訴  人  乙○○
右上訴人因竊盜案件，不服國防部高等軍事法院八十九年度法仁判字第四十七號，中
華民國八十九年五月二十五日第二審判決（起訴案號：國防部北部地方軍事法院檢察
署八十八年訴字第五十九號），提起上訴，本院判決如左：
    主  文
原判決撤銷。
乙○○共同連續攜帶兇器竊盜，處有期徒刑捌月。
    理  由
原判決認定：上訴人乙○○（民國八十七年十二月七日入伍，義務役）係空軍松山基
地指揮部基勤隊膳勤分隊一兵，入伍前曾違反麻醉藥品管理條例及犯恐嚇罪，分別經
司法機關判處有期徒刑二年六月，緩刑四年，及有期徒刑十月確定，經於八十五年十
二月九日送監執行，於八十七年六月二十六日假釋，縮刑期滿時間為八十八年十二月
十日。其在入伍前之假釋期間，仍不知悔悟，與友人張瑞良（另經臺灣士林地方法院
以加重竊盜罪，判處有期徒刑十月）共同基於意圖為自己不法所有之概括犯意，於八
十七年十二月六日十九時三十分許，由上訴人駕駛張瑞良借得之張吳夏蓮所有車號Ｃ
Ｗ－八０五六號紅色自用小客貨車，先至臺北市○○區○○街四九三巷五弄口，由上
訴人駕車把風，張瑞良持張吳夏蓮所有，置於車內而客觀上足為兇器之柺杖鎖乙支下
車，敲毀丁○○所有車號Ｂ二－五八六號營業用小客車之右後車窗玻璃（毀損部分未
據告訴），進入車內行竊，惟車內無值錢財物始作罷離開；旋至同街巷七弄口，以同
一方法，敲毀丙○○所有車號Ｂ二－七八一號營業用小客車之右後車窗玻璃（毀損部
分未據告訴），入內行竊財物，嗣因丙○○在自宅聽聞聲響，乃下樓查看，上訴人與
張瑞良見狀，即駕乘前開小客貨車逃逸，而未竊得財物；於同日二十三時許，二人又
至臺北縣淡水鎮○○路鄧公廟旁，以同一手法，竊得甲○○所有車號Ｂ九－０四一號
營業用小客車車內之新臺幣六百元及甲○○國民身分證、職業小型車駕駛執照各乙張
（毀損部分經甲○○於空軍作戰司令部偵查中撤回告訴）等情。係以前開事實，業據
共犯張瑞良供述及指證，本案確是上訴人因缺錢花用，提議共同行竊，並駕車至前述
三地把風，由張瑞良持柺杖鎖打破車窗玻璃行竊等語甚詳，且據被害人丙○○、丁○○、甲○○就渠等遭竊之經過指訴綦詳，復有上訴人作案所用之交通工具紅色自用小
客貨車照片影本二張及被害人甲○○簽具之贓物領據影本乙紙在卷可稽，因認上訴人
駕車把風參與竊盜犯行，事證明確。另對於上訴人所辯稱其當時僅在車內聽音樂，未
任把風，及張瑞良曾告知陳明德，其未參與行竊云云，詳予指駁，說明不足採之理由
。核上訴人所為，就被害人丁○○、丙○○部分，均係犯刑法第三百二十一條第一項
第三款、第二項攜帶凶器竊盜未遂罪，就被害人甲○○部分，係犯同法第三百二十一
條第一項第三款攜帶凶器竊盜罪。上訴人先後三次犯行，時間緊接，手段相若，犯罪
基本構成要件相同，顯係基於概括犯意為之，屬刑法第五十六條之連續犯，應論以較
重之攜帶兇器竊盜一罪，並加重其刑。又上訴人與張瑞良間，有犯意聯絡及行為分擔
，為共同正犯。並以第一審判決有判決不載理由、所載理由矛盾、適用證據法則不當
之違背法令，乃撤銷第一審不當之判決，而對上訴人為科刑之判決，其事實之認定及
採證之理由，固無違誤。惟按判決不適用法則或適用不當者，為違背法令，軍事審判
法第一百九十六條定有明文。次按累犯之成立，依刑法第四十七條之規定，必須曾受
有期徒刑之執行完畢，或受無期徒刑或有期徒刑一部之執行而赦免後，五年以內再犯
有期徒刑以上之罪者，始足當之。所謂執行完畢，其在監執行期滿者，固不待言；如
係經假釋出獄者，須在無期徒刑假釋後滿十五年，或在有期徒刑所餘刑期內未經撤銷
假釋者，其未執行之刑，始得以已執行論。如其為二以上徒刑併執行者，假釋所定最
低應執行之期間，合併計算之；其所餘刑期，亦應合併計算。必於該期間內未經撤銷
假釋，其未執行之刑，始以已執行論（最高法院八十八年度臺非字第三二五號判決意
旨參照）。查上訴人曾犯曾違反麻醉藥品管理條例（下稱前罪）及犯恐嚇罪（下稱後
罪），分別經司法機關判處有期徒刑二年六月緩刑四年，及有期徒刑十月確定，後罪
於八十五年十二月九日送監執行，前罪經撤銷緩刑後，與後罪定應執行刑為有期徒刑
三年四月，嗣於八十七年六月二十六日假釋，縮刑期滿時間為八十八年十二月十日，
有臺灣高等法院檢察署刑案紀錄簡覆表及全國前案紀錄表各乙紙在卷可稽。上訴人於
八十七年十二月六日再犯本案，應係於假釋期間再犯罪，依前揭意旨，自難論以累犯
。乃原審不察，誤認上訴人之後罪，已於原指揮書所定之八十六年八月十日執行完畢
，因以上訴人於五年以內再犯本案有期徒刑以上之罪，而依累犯之規定，加重其刑，
應有軍事審判法第一百九十六條適用法則不當之違背法令。上訴人上訴意旨略以：其
未從事把風參與行竊，原審未傳訊張瑞良、丙○○及陳明德為證，即為不利上訴人之
認定，有應於審判期日調查之證據未予調查之違法云云。經查，張瑞良、丙○○及陳
明德三人，已分別於警訊及偵查中經傳喚陳述在卷，原審並依渠等之陳述，詳予說明
採證之理由，並無未予調查之情事，上訴人任意指摘於此，並非可取。惟原判決既有
前開適用法則不當之違背法令，而此種違誤尚不影響事實之確定，本院仍可據以為裁
判，自應將原判決撤銷而為判決。爰審酌被告之品行、犯罪動機、目的、手段、所生
危害、所得財物及犯罪後之態度等一切情狀，量處如主文所示之刑。
據上論斷，應依軍事審判法第二百零六條第一項前段、第一百六十五條第一項前段、
第一百九十六條、第一百七十九條，刑事訴訟法第三百九十七條、第三百九十八條第
一項第一款，刑法第二十八條、第五十六條、第三百二十一條第一項第三款，判決如
主文。
中    華    民    國    八十九    年       十       月       二十       日
        臺灣高等法院刑事第五庭
                              審判長法  官  曾  德  水
                                    法  官  趙  功  恆
                                    法  官  林  立  華
右正本證明與原本無異。
不得再上訴。
                                    書記官  廖  月  女
中    華    民    國    八十九    年       十       月       二十一     日
附錄：本案論罪科刑法條全文
刑法第三百二十一條第一項第三款、第二項：
犯竊盜罪而有左列情形之一者，處六月以上五年以下有期徒刑：
三  攜帶兇器而犯之者。
前項之未遂罰之。


司法院資訊處製作；財團法人民間司法改革基金會備份。
